【裁判字號】    97,訴,1696
【裁判日期】    971003
【裁判案由】    搶奪等
【裁判全文】
臺灣臺北地方法院刑事判決              97年度訴字第1696號
公  訴  人  臺灣臺北地方法院檢察署檢察官
被      告  乙○○
                      樓（
上列被告因搶奪等案件，經檢察官提起公訴（97年度偵字第1813
6號），嗣於本院準備程序進行中，被告就被訴事實為有罪之陳
述，經本院合議庭認為適當後，裁定由受命法官獨任進行簡式審
判程序，判決如下：
    主      文
乙○○竊盜，處有期徒刑肆月；又意圖為自己不法之所有，而搶
奪他人之動產，處有期徒刑壹年；又意圖為自己不法之所有，而
搶奪他人之動產，處有期徒刑壹年。應執行有期徒刑貳年貳月。
    事      實
一、乙○○前因搶奪案件，經臺灣士林地方法院以93年度訴字71
    0號判處有期徒刑3年10月確定，又因違反洗錢防制法案件，
    經同院以93年度訴字第651號判處有期徒刑3月確定，另因施
    用第一、二級毒品案件，經同院以93年度訴字第663號各判
    處有期徒刑8月及4月，定應執行刑為有期徒刑10月確定。上
    開各罪，經同院以94年度聲字第559號裁定定應執行刑為有
    期徒刑4年7月，而於民國94年2月15日入監執行，嗣經同院
    依中華民國96年罪犯減刑條例規定，以96年度聲減字第1635
    號裁定減為有期徒刑4年2月，而於97年3月7日假釋出監，其
    縮刑期滿日期為98年9月6日，而仍在假釋期間內。詎乙○○
    於假釋期間未見悔改，不思以自己勞力謀職維生，竟意圖為
    自己不法之所有，於97年8月20日下午4時許，在臺北市○○
    區○○路89號前，持自備之機車鑰匙（未扣案），竊取丙○○所有車牌號碼UFD-806號輕型機車1輛供代步使用，並作為
    伺機搶奪他人財物之工具；嗣乙○○騎乘該機車，於同日下
    午5時40分許，在臺北市中山區○○○路○段1號前，見丁○○正在穿越行人穿越道，認有機可乘，竟意圖為自己不法之
    所有，另出於搶奪他人財物之犯意，騎乘上開機車上前搶奪
    丁○○之綠色之手提包（內有新臺幣【下同】9,000元、NOK
    IA牌行動電話1支、身分證件等物），旋騎乘機車逃逸。乙○○將前開機車棄置在臺北市○○街、錦州街口後，於97年
    8月25日下午3時32分許，行經臺北市中山區○○○路45巷11
    弄15號前，見甲○○手提格子花紋手提包行走於巷內，認為
    有機可乘，又意圖為自己不法之所有，徒步上前自後方搶奪
    甲○○之手提包（內有8,900元、咖啡色皮夾1個、國民身分
    證及駕駛執照各1張、中國信託商業銀行信用卡1張等物），
    得手旋逃離現場，惟因甲○○大聲呼叫遭搶，路人吳長勇、
    李錦寬聞訊上前追捕，且適警方據報趕赴現場，終於在民生
    西路45巷9弄2之1前共同將乙○○逮捕，始查悉上情。
二、案經臺北市政府警察局中山分局報告臺灣臺北地方法院檢察
    署檢察官偵查起訴，嗣於本院準備程序中，乙○○就被訴事
    實為有罪之陳述，經告以簡式審判之要旨，並聽取檢察官及
    被告之意見後，本院合議庭裁定以簡式審判程序審理。
    理      由
一、訊據被告乙○○對於上開事實坦承不諱（見本院97年9月19
    日準備程序筆錄及同日簡式審判筆錄），且經被害人丙○○
    、丁○○、甲○○等人指訴明確（見偵查卷第9至17頁），
    並據證人吳長勇、李錦寬證述明確（見偵查卷第22至25頁）
    ，並有車號UFD-806號機車之車輛協尋電腦輸入單、車輛尋
    獲電腦輸入單（見偵查卷第18、19）、扣案之甲○○所有格
    子花紋手提包、咖啡色皮夾、駕照、身分證、現金8,900元
    、中國信託商業銀行信用卡等物及贓物認領保管單在卷可稽
    （見偵查卷第34頁），復有監視器照片、被告行搶時所著衣
    物照片、現場指認照片附卷可考（見偵查卷第49至60頁），
    足徵被告前開自白與事實相符。本件事證明確，被告竊盜及
    搶奪之犯行堪以認定，應依法論科。
二、核被告竊取被害人丙○○所有機車之行為，係犯刑法第320
    條第1項之普通竊盜罪，其搶奪告訴人丁○○、甲○○之行
    為，則各係犯刑法第325條第1項之搶奪罪。被告所犯上開三
    罪，其犯意各別，行為互殊，應予分論併罰。查前被告因搶
    奪案件，經臺灣士林地方法院以93年度訴字710號判處有期
    徒刑3年10月確定，該罪與違反洗錢防制法、施用毒品等案
    件執行之結果，其甫於97年3月7日假釋出監，有卷附臺灣高
    等法院被告前案紀錄表可參。本院斟酌上情，認被告於假釋
    期間不僅未能稍加警惕悔改，反不思正途，以在市區、晝間
    公然下手之方法搶奪他人財物，行徑囂張惡劣，對被害婦女
    侵害程度甚鉅，亦嚴重破壞社會治安，暨被告之生活狀況、
    智識程度及犯後坦承犯行之態度等一切情狀，就所犯各罪分
    別量處如主文所示之刑，並定應執行刑。被告竊取UFD-806
    號機車所使用之自備機車鑰匙，並非違禁物品，亦未扣案，
    復無證據證明現仍存在，為免將來沒收執行時之困難，爰不
    予宣告沒收。
三、公訴意旨雖以單純對被告施以刑罰，難收矯正之效，而併聲
    請對被告宣告強制工作。按有犯罪之習慣或因遊蕩或懶惰成
    習而犯罪者，於刑之執行前，令入勞動場所，強制工作；18
    歲以上之竊盜犯、贓物犯，有犯罪之習慣者，得於刑之執行
    前，令入勞動場所強制工作，刑法第90條第1項、竊盜犯贓
    物犯保安處分條例第3條第1項固分別定有明文。惟保安處分
    係針對受處分人將來之危險性所為之處置，以達教化、治療
    之目的，為刑罰之補充制度。我國現行刑法採刑罰與保安處
    分雙軌制，係在維持行為責任之刑罰原則下，為協助行為人
    再社會化之功能，以及改善行為人潛在之危險性格，期能達
    成根治犯罪原因、預防犯罪之特別目的。是保安處分中之強
    制工作，旨在對嚴重職業性犯罪及欠缺正確工作觀念或無正
    常工作因而習慣犯罪者，強制其從事勞動，學習一技之長及
    正確之謀生觀念，使其日後重返社會，能適應社會生活。刑
    法第90條第1項之規定即係本於保安處分應受比例原則之規
    範，使保安處分之宣告，與行為人所為行為之嚴重性、行為
    人所表現之危險性及對於行為人未來行為之期待性相當之意
    旨而制定，而由法院視行為人之危險性格，決定應否令入勞
    動處所強制工作，以達預防之目的。所謂「有犯罪之習慣」
    係指對於犯罪以為日常之惰性行為，乃一種犯罪之習性（最
    高法院94年度臺上字第6611號判決意旨參照）。查被告雖有
    前科，惟竊盜前案部分僅92年間經臺灣士林地方法院以92年
    度簡字第405號判處拘役30日，此外即別無其他竊盜犯行；
    至於搶奪部分即係經判處有期徒刑3月10月之前案，其餘前
    科則均為施用毒品案件，上開各情，有臺灣高等法院被告前
    案紀錄表在卷可參，參酌本件被告雖於假釋期間又犯搶奪案
    件，惟件數非多，均難認被告具有犯竊盜罪或其他犯罪行為
    之所謂犯罪習慣。而強制工作，係以強制方式而使人從事勞
    動工作；名為保安處分，就剝奪人身自由而言，實與刑罰無
    異，有違反人民有免於勞動強制之自由之虞，自必須對於真
    正具有社會危險性之行為人始可宣告之，否則，難免違背比
    例原則之虞，自以不宣告為原則，而以宣告為例外。本件既
    無積極證據足以證明被告有犯竊盜罪或其他犯罪之習慣，本
    院因認對被告宣告如主文所示之有期徒刑，應已足收教化及
    預防之目的，尚無宣告令予強制工作之必要，以符比例原則
    ，併予敘明。
據上論斷，應依刑事訴訟法第273條之1第1項、第299條第1項前
段，刑法第320條第1項、第325條第1項、第51條第5款，刑法施
行法第1條之1，判決如主文。
本案經檢察官葉惠燕到庭執行職務
中    華    民    國    97    年    10    月    3     日
                  刑事第十一庭  法  官  林庚棟
以上正本證明與原本無異。
如不服本判決，應於判決送達後10日內，向本院提出上訴狀；上
訴書狀應敘述具體理由，未敘述上訴理由者，應於上訴期間屆滿
後20日內補提上訴理由書於本院。
                                書記官  殷玉芬
中    華    民    國    97    年    10    月    6     日
附錄本案論罪科刑法條全文
中華民國刑法第320條：
意圖為自己或第三人不法之所有，而竊取他人之動產者，為竊盜
罪，處5年以下有期徒刑、拘役或5百元以下罰金。
意圖為自己或第三人不法之利益，而竊佔他人之不動產者，依前
項之規定處斷。
前二項之未遂犯罰之。
中華民國刑法第325條：
意圖為自己或第三人不法之所有，而搶奪他人之動產者，處6月
以上5年以下有期徒刑。
因而致人於死者，處無期徒刑或7年以上有期徒刑，致重傷者，
處3年以上10年以下有期徒刑。
第一項之未遂犯罰之。


司法院資訊處製作；財團法人民間司法改革基金會備份。
